臺灣臺南地方法院刑事判決
111年度訴字第41號
公  訴  人  臺灣臺南地方檢察署檢察官
被      告  蔡長學


選任辯護人  呂承育律師
被      告  張勇吉


選任辯護人  戴勝利律師
            林仲豪律師
            吳佳龍律師
 上列被告因殺人未遂等案件，經檢察官提起公訴（110年度偵字
第12676號），本院判決如下：
    主  文
本件公訴不受理。
    理  由
一、公訴意旨稱：被告蔡長學與張勇吉2人，於民國110年4月25
    日7時20分許，在臺南市歸仁區中正北路3段50巷內田地，因
    細故發生口角，竟各自基於傷害人身體之犯意，分別持鋤頭
    及稻耙子互毆，使蔡長學受有「右手、左前臂多處撕裂傷」
    等傷害，過程中張勇吉不慎跌倒，蔡長學知悉頭部屬人體重
    要部位，若以鋤頭敲擊頭部，易使人有死亡之可能，仍基於
    殺人之故意，以鋤頭敲擊張勇吉之頭部，使張勇吉頭部受傷
    流血，蔡長學見張勇吉倒地即離開，張勇吉因此受有「右側
    顱骨開放性骨折併顱內出血、右側股骨外上髁骨折、雙下肢
    多處擦挫傷及撕裂傷」等傷害，嗣張勇吉之子至消防局消防
    分隊報案，經消防局救護人員到場協助張勇吉就醫而倖免於
    難，因認被告張勇吉涉犯刑法第277條第1項之傷害罪；被告
    蔡長學涉犯刑法第271條第2項、第1項之殺人未遂罪等語。
二、按告訴乃論之罪，告訴人於第一審辯論終結前，得撤回其告
    訴；告訴或請求乃論之罪，未經告訴、請求或其告訴、請求
    經撤回或已逾告訴期間者，應諭知不受理之判決；不受理之
    判決，得不經言詞辯論為之，刑事訴訟法第238條第1項、第
    303條第3款、第307條分別定有明文。
三、經查：
　㈠被告張勇吉部分：
　　本件告訴人蔡長學告訴被告張勇吉涉嫌傷害案件，公訴意旨
    認被告張勇吉係涉犯刑法第277條第1項之傷害罪嫌，本院審
    酌起訴書及全案卷證之結果後亦同此認定，按依刑法第287
    條本文之規定，須告訴乃論。茲因被告張勇吉與告訴人蔡長
    學已於本院達成調解，且告訴人蔡長學於本院審理中具狀撤
    回告訴，此有本院111年度南司附民移調字第43號調解筆錄
    及刑事撤回告訴狀在卷可佐（見本院卷第173頁、第181頁）
    ，依照上列法條規定，爰不經言詞辯論，逕為諭知不受理判
    決。
　㈡被告蔡長學部分：
　  ㊀本件檢察官認為被告蔡長學涉犯殺人未遂罪，係以二人衝
      突過程中，告訴人張勇吉不慎跌倒後，被告蔡長學有以鋤
      頭敲擊張勇吉頭部之行為，使張勇吉頭部受傷流血。並有
      被告蔡長學之供述，告訴人張勇吉之指述，在場目擊證人
      張雁龍之證述，證人即到場救護人員賴勇成、錢榮廷之證
      述，張勇吉之診斷證明書及成大醫院病歷資料，現場照片
      等，以為論據。
　  ㊁訊據被告蔡長學堅決否認有何上開殺人未遂犯行，辯稱：
      我雖有傷害張勇吉之行為，但沒有殺害他的犯意；張勇吉
      倒地後，我也沒有拿鋤頭打他的頭等語(見本院卷第68頁)
      。被告蔡長學之辯護人提出辯護狀稱：被告蔡長學與告訴
      人張勇吉雖曾因鄰地耕作有過口角，但從未萌生過殺害張
      勇吉之念頭。而蔡長學已年屆85歲，平時生活簡樸單純，
      未有前科紀錄，對於從事犯罪行為更是不敢輕易嘗試。本
      件張勇吉頭部之傷勢如何造成，被告蔡長學並不知情，被
      告蔡長學在經員警傳喚製作筆錄後，才知道張勇吉頭部有
      受傷，故推測張勇吉頭部之傷勢，應是其跌倒時碰撞到田
      地上之石塊所致等語。
　  ㊂按刑法殺人罪之成立，不僅客觀上須有殺人之行為，且行
      為人於主觀上須具有使人死亡之知與欲，始足當之，而殺
      人與傷害之區別，應以有無殺意為斷，即行為人於下手時
      有無決意取被害人之生命為準，至於被害人受傷處是否致
      命部位，及傷痕多寡、輕重為何等，亦僅得供審判者心證
      之參考，究不能據為絕對之標準；又行為人於行為當時，
      主觀上是否有殺人之故意，除應斟酌其使用之兇器種類、
      攻擊之部位、行為時之態度、表示外，尚應深入觀察行為
      人與被害人之關係、衝突之起因、行為當時所受之刺激、
      下手力量之輕重，被害人受傷之情形及行為人事後之態度
      等各項因素綜合予以研析。
　    ⑴經查：被告蔡長學自警詢、檢察官及本院審理中均堅決
        否認，於張勇吉倒地後，有拿鋤頭打張勇吉之事實(分
        見警卷第3-5、7-11頁、偵卷第220-222頁、本院卷第59
        -64頁)，其供詞前後一致互核相符。
　　　⑵現場目擊證人張雁龍於警詢及檢察官偵查中，均證稱其
        僅看到蔡長學與張勇吉二人打架，但未稱其看到張勇吉
        倒地之後，蔡長學有用鋤頭打張勇吉的頭部等語(分見
        警卷第23、24頁、偵卷第305-307頁)。
　　　⑶證人即事發當日至現場救護之台南市政府消防局人員錢
        榮廷(見偵卷第324頁)、賴勇成(見偵卷第323-324頁)；
        均係於事發後到場，未曾目擊事發經過。
　　　⑷此外參酌：
　　　　①現場救護照片(見警卷第35頁上圖、偵卷第243頁至第2
          47頁)，乃事發後所攝。
　　　　②被告蔡長學所提出之現場照片(見院卷第153頁至第159
          頁)田地上有許多凹凸不平之岩石，不排除張勇吉頭
          部之傷害乃跌倒時所造成。
　　　　③蔡長學當日所持之鋤頭照片(見警卷第45頁)，鋤頭上
          未見有血液之痕跡。
　　　  ④告訴人張勇吉之診斷證明書及成大醫院病歷資料與現
          場照片，均僅能證明張勇吉頭部受傷之事實，無法據
          以證明上揭傷害係其於倒地之後，遭蔡長學毆打所致
          。
　　　⑸綜上，均無法證明告訴人張勇吉所受「右側顱骨開放性
        骨折併顱內出血」之傷害，係被告蔡長學以鋤頭敲擊所
        致，是自不宜以告訴人張勇吉一人之指述，即率爾推斷
        被告蔡長學有殺人之故意或不確定故意。此外，依檢察
        官所舉事證，亦不足證明被告蔡長學有何本於殺人之故
        意或不確定故意之外在表徵或行為情狀，是檢察官認被
        告應負殺人未遂罪責，尚有誤解。
　  ㊃綜上所述，被告蔡長學所為，應係犯刑法第277條第1項之
      傷害罪，依同法第287條前段規定，即須告訴乃論。茲因
      蔡長學與張勇吉已於本院達成調解，並已履行和解條件，
      且張勇吉於本院審理中具狀撤回告訴，有本院111年度南
      司附民移調字第43號調解筆錄、京城銀行匯款委託書及刑
      事撤回告訴狀在卷可佐（見本院卷第173頁、第183頁、第
      187頁），依照上列法條規定，爰不經言詞辯論，逕為諭
      知不受理判決。又因此部分並非為科刑或免刑判決，本院
      無庸另予變更起訴法條，併予敘明。 　
據上論斷，應依刑事訴訟法第303條第3款、第307條，判決如主
文。
本案經檢察官  林慧美  提起公訴，檢察官 陳于文  到庭執行
職務。　　
中　　華　　民　　國　　111 　年　　9 　　月　　6 　　日
　　　　　　　　刑事第十六庭 審判長法　官 蔡直青
　　　　　　　　　                 法  官 高如宜
　　　　　　　　　                 法  官 鄭雅文　
以上正本證明與原本無異
如不服本判決應於收受本判後20日內向本院提出上訴書狀，並應
敘述具體理由。其未敘述上訴理由者，應於上訴期間屆滿後20日
內向本院補提理由書狀（均須按他造當事人之人數附繕本）「切
勿逕送上級法院」。
     　　　　　　　　　　　　　　　書記官　鄭瓊琳
中　　華　　民　　國　　111 　年　　9 　　月　　6 　　日